臺灣高雄地方法院刑事判決　　　　　　　　　　　　九十三年度訴字第二四四三號
　　公訴人　臺灣高雄地方法院檢察署檢察官
　　被　告　乙○○
右列被告因違反毒品危害防制條例案件，經檢察官提起公訴（九十三年度毒偵字第四
一一二號），嗣因被告就被訴事實為有罪之陳述，經本院告知簡式審判程序意旨，並
聽取公訴人及被告之意見後，本院合議庭裁定由受命法官獨任依簡式審判程序審理，
判決如左：
    主  文
乙○○連續施用第一級毒品，累犯，處有期徒刑拾月，如附表編號一、三、四、五所
示之物，均沒收銷燬之，如附表編號七所示之物，沒收之；又連續施用第二級毒品，
累犯，處有期徒刑陸月，如附表編號二、三、六所示之物，均沒收銷燬之。應執行有
期徒刑壹年貳月，如附表編號一至六所示之物，均沒收銷燬之，如附表編號七所示之
物，沒收之。
    事  實
一、乙○○曾因公共危險案件，經本院於民國八十年四月二十六日以八十年度訴字第
    七六二號刑事判決判處有期徒刑八月，緩刑四年，於八十年六月一日確定，嗣經
    撤銷緩刑；再因違反肅清煙毒條例案件，經本院於八十三年十月十八日以八十三
    年度訴字第一六八七號刑事判決判處有期徒刑三年一月，於八十三年十一月二十
    日確定，復因偽造文書案件，經本院於八十九年三月十日以八十八年度易緝字第
    三三二號刑事判決判處有期徒刑六月，如易科罰金，以三百元折算一日，於八十
    九年四月二十三日確定，三罪接續執行，於九十二年十二月十一日縮短刑期執行
    完畢。並曾於八十八年間，因施用毒品案件，經臺灣高等法院高雄分院以八十八
    年度上訴緝字第五號刑事裁定送臺灣高雄看守所附設勒戒處所觀察、勒戒執行完
    畢後，認無繼續施用毒品傾向，由臺灣高等法院高雄分院於八十八年十一月十日
    釋放，並於八十八年十一月二十四日以八十八年度上訴緝字第五號刑事判決判處
    免刑確定，復於九十二年間，因施用毒品案件，經臺灣高雄地方法院檢察署檢察
    官聲請本院以九十二年度毒聲字第七一一八號刑事裁定送臺灣高雄看守所附設勒
    戒處所觀察、勒戒，於九十三年三月九日因毒品危害防制條例修正而被臺灣高雄
    地方法院檢察署檢察官釋放。詎乙○○猶不知悔改，明知海洛因及甲基安非他命
    分別係毒品危害防制條例第二條第二項第一款及第二款所明定之第一級毒品及第
    二級毒品，不得施用、持有，仍於觀察、勒戒執行完畢後五年內，基於施用第一
    級毒品海洛因之概括犯意，自九十三年五月某日起至同年七月二日晚間某時止，
    連續在高雄市○○區○○街四二號四樓五一一室，以將第一級毒品海洛因摻入礦
    泉水，再以注射針筒注射進入人體之方式，施用第一級毒品海洛因多次，平均每
    日一次；復基於施用第二級毒品甲基安非他命之概括犯意，自九十三年五月某日
    起至同年七月二日晚間某時止，連續在高雄市○○區○○街四二號四樓五一一室
    ，以將第二級毒品甲基安非他命置於玻璃球內，用火燒烤加熱，再吸食其煙霧之
    方式，施用第二級毒品甲基安非他命，前後共計五次。迨於九十三年七月三日十
    一時三十分許，為警在高雄市○○區○○街四二號四樓五一一室查獲，並扣得乙
    ○○所有供其施用所用如附表所示之物。
二、案經高雄市政府警察局鹽埕分局報請臺灣高雄地方法院檢察署檢察官偵查起訴。
    理  由
一、本件被告乙○○所犯係毒品危害防制條例第十條第一項之施用第一級毒品罪及同
    條第二項之施用第二級毒品罪，其法定刑為死刑、無期徒刑、最輕本刑為三年以
    上有期徒刑以外之罪，於準備程序進行中，被告就被訴事實為有罪之陳述，由受
    命法官告知簡式審判程序之要旨並聽取其與公訴人之意見，經被告同意適用簡式
    審判程序後，本院亦認無不得或不宜改依簡式審判程序進行之處，爰依刑事訴訟
    法第二百七十三條之一第一項、第二百八十四條之一規定，本院合議庭裁定裁定
    本件由受命法官獨任進行簡式審判程序，合先敘明。
二、訊據被告乙○○對於右揭事實供認不諱，且被告於右揭時、地為警查獲後，經警
    於九十三年七月三日十六時四十分許，採集其尿液送請高雄市立凱旋醫院（下稱
    凱旋醫院）以免疫學分析法及氣相層析質譜儀分析法檢驗結果，確呈嗎啡陽性反
    應及甲基安非他命陽性反應，有高雄市政府警察局鹽埕分局毒品驗尿編號姓名對
    照表影本、凱旋醫院九十三年七月十二日煙毒尿液檢驗成績書影本各一紙在卷可
    按。而為警於右揭時、地扣案如附表所示之物，其中編號一之白粉十二包，經臺
    灣高雄地方法院檢察署送請法務部調查局鑑定結果，均含第一級毒品海洛因成分
    ，合計淨重六點六公克、空包裝重三點零六公克、純度百分之二十六點六、純質
    淨重一點七六公克，有法務部調查局九十三年八月六日調科壹字第二二○○一七
    六八五號鑑定通知書一紙附卷足據；另扣案如附表編號二至六所示之晶體一包、
    塑膠盒一只、針筒二支、瓢匙一個、玻璃球四個，經本院送請高雄醫學大學附設
    中和紀念醫院（下稱高醫附設醫院）檢驗結果，其中晶體一包，確呈第二級毒品
    甲基安非他命陽性反應，驗前毛重零點三公克、驗後毛重零點二公克；塑膠盒一
    只，呈第一級毒品海洛因陽性反應及第二級毒品甲基安非他命陽性反應；針筒二
    支、瓢匙一個，均呈第一級毒品海洛因陽性反應，玻璃球四個，呈第二級毒品甲
    基安非他命陽性反應，有高醫附設醫院報告編號九三一一─五四至九三一一─五
    七號、九三一一─五九號檢驗報告在案可參。按海洛因係由嗎啡經化學合成之半
    人工合成品，其藥（毒）性倍於嗎啡，其施打或吸食後經人體代謝作用而分解成
    藥（毒）性較低之嗎啡，而於尿液中被檢測出，故吸食或施打海洛因或嗎啡在尿
    液中均以嗎啡形態被檢驗出；又投與海洛因後，迅速水解成6-monoacetyl
    morphine，轉變成嗎啡，再循嗎啡之代謝途徑，排出體外，百分之八十以上，於
    投與二十四小時內自尿液中排出，因此，採尿化驗應於投與後二十四小時內進行
    為宜；而人體施用安非他命後，主要代謝物中有未改變形態之安非他命，而無甲
    基安非他命，人體施用甲基安非他命後，在主要代謝物中未改變形態之甲基安非
    他命佔施用劑量達百分之四十三，而安非他命則約為百分之五，另甲基安非他命
    經口服投與後，約百分之七十於二十四小時內自尿液中排出，而尿液內甲基安非
    他命成分之檢出，與其投與甲基安非他命方式、投與量、個人體質、採尿時間、
    檢測儀器之精密有關；通常採尿化驗是否呈陽性反應，應以投與二十四小時內所
    採為宜，分別業經憲兵司令部八十年三月二十五日（八○）鑑驗字第○九九九號
    函、行政院衛生署藥物食品檢驗局八十一年五月九日（八一）藥檢壹字第○○六
    四三一號、法務部調查局九十三年五月四日調科壹字第○九三六二四一三九八○
    號函、行政院衛生署藥物食品檢驗局八十年三月十一日藥檢壹字第○四○七一
    二號函釋明確，此為本院職務上所知之事實，此為本院職務上所知之事實。本件
    被告供承右揭時日，連續在上開處所，施用第一級毒品海洛因及第二級毒品甲基
    安非他命，嗣經警於九十三年七月三日十六時四十分許，亦即被告施用第一級毒
    品海洛因及施用第二級甲基安非他命二十四小時內，採集其尿液送請凱旋醫院，
    以免疫學分析法及氣相層析質譜儀分析法檢驗結果，其尿液確呈嗎啡陽性及甲基
    安非他命陽性反應，而扣案前開所述之扣案物品，經鑑驗結果，確為第一級毒品
    海洛因或第二級毒品甲基安非他命，或呈第一級毒品海洛因或第二級毒品甲基安
    非他命陽性反應，已如前述，足認被告上開自白，應與事實相符，應堪採信。次
    查，被告曾於八十八年間，因施用毒品案件，經臺灣高等法院高雄分院以八十八
    年度上訴緝字第五號刑事裁定送臺灣高雄看守所附設勒戒處分觀察、勒戒執行完
    畢後，認無繼續施用毒品傾向，由臺灣高等法院高雄分院於八十八年十一月十日
    釋放，並於八十八年十一月二十四日以八十八年度上訴緝字第五號刑事判決判處
    免刑，復於九十二年間，因施用毒品案件，經臺灣高雄地方法院檢察署檢察官聲
    請本院以九十二年度毒聲字第七一一八號刑事裁定送臺灣高雄看守所附設勒戒處
    所觀察、勒戒，於九十三年三月九日因毒品危害防制條例修正而被臺灣高雄地方
    法院檢察署檢察官釋放，有臺灣高等法院被告全國前案紀錄表一份附卷可按。本
    件事證明確，被告犯行，洵堪認定。
三、查海洛因及甲基安非他命分別係毒品危害防制條例第二條第二項第一款及第二款
    所明定之第一級毒品及第二級毒品，不得施用、持有。次按，犯毒品危害防制條
    例第十條施用第一級、第二級毒品之罪者，檢察官應聲請法院裁定，令被告入勒
    戒處所觀察、勒戒，經觀察、勒戒後，檢察官依據勒戒處所之陳報，認受觀察、
    勒戒人無繼續施用毒品傾向者，應即釋放，並為不起訴之處分；認受觀察、勒戒
    人有繼續施用毒品傾向者，檢察官應聲請法院裁定令入戒治處所強制戒治，其期
    間為六個月以上，至無繼續強制戒治之必要為止，但最長不得逾一年，強制戒治
    期滿，應即釋放，由檢察官為不起訴之處分；觀察、勒戒或強制戒治執行完畢釋
    放後，五年內再犯第十條之罪者，應依一般刑事訴訟程序予以起訴論罪科刑，此
    觀諸毒品危害防制條例第二十條第一項、第二項、第二十三條第一項、第二項規
    定自明。本件被告既曾因施用毒品案件，經法院以裁定送勒戒處所觀察、勒戒執
    行完畢後，認無繼續施用毒品傾向，由法院釋放，其於觀察、勒戒執行完畢釋放
    後，五年內再犯本件施用第一級毒品及第二級毒品案件，依前述規定自應予以起
    訴論罪科刑。核被告所為，係犯毒品危害防制條例第十條第一項之施用第一級毒
    品罪及同條第二項之施用第二級毒品罪。其施用第一級毒品海洛因及施用第二級
    毒品甲基安非他命前後，持有第一級毒品海洛因及持有第二級毒品甲基安非他命
    之低度行為，分別為其施用第一級毒品海洛因及施用第二級毒品甲基安非他命之
    高度行為所吸收，不另論其持有第一級毒品罪及持有第二級毒品罪。被告先後多
    次施用第一級毒品及施用第二級毒品之犯行，均時間緊接，犯罪構成要件相同，
    顯係基於概括犯意反覆為之，均依連續犯之規定論以一罪，並依法加重其刑。被
    告所犯二罪間，犯意各別，行為互殊，應予分論併罰。又被告曾因公共危險案件
    ，經本院於八十年四月二十六日以八十年度訴字第七六二號刑事判決判處有期徒
    刑八月，緩刑四年，於八十年六月一日確定，嗣經撤銷緩刑；再因違反肅清煙毒
    條例案件，經本院於八十三年十月十八日以八十三年度訴字第一六八七號刑事判
    決判處有期徒刑三年一月，於八十三年十一月二十日確定，復因偽造文書案件，
    經本院於八十九年三月十日以八十八年度易緝字第三三二號刑事判決判處有期徒
    刑六月，如易科罰金，以三百元折算一日，於八十九年四月二十三日確定，三罪
    接續執行，於九十二年十二月十一日縮短刑期執行完畢乙節，有臺灣高等法院被
    告全國前案紀錄表在卷可憑，其於五年之內再犯上開有期徒刑以上之二罪，均為
    累犯，均應依刑法第四十七條規定加重其刑，並遞加重之。另被告雖曾因於九十
    二年六月間某日起至九十三年二月十日晚間十一時三十分止，在高雄市新興區「
    明星釣蝦場」內及高雄市○○路某處其友人蔡福源住處等地，連續施用第一級毒
    品海洛因多次，及自九十二年六月間某日至九十三年二月十日晚間十一時三十分
    止，在前揭「明星釣蝦場」及其友人蔡福源住處，連續施用第二級毒品甲基安非
    他命多次，而經本院於九十三年七月十五日以九十三年度訴字第九一四號刑事判
    決判處被告連續施用第一級毒品，處有期徒刑八月，又連續施用第二級毒品，處
    有期徒刑四月，應執行有期徒刑十一月，於九十三年八月十二日確定在案，有該
    案刑事判決書及臺灣高等法院被告全國前案紀錄表各一份在卷足憑。然查，被告
    於本案所犯之施用第一級毒品及施用第二級毒品犯行，乃係於被告經臺灣高雄地
    方法院檢察署檢察官聲請本院以九十二年度毒聲字第七一一八號刑事裁定送臺灣
    高雄看守所附設勒戒處所觀察、勒戒，於九十三年三月九日釋放出所後所為，應
    與被告前案所犯施用第一級毒品海洛因及第二級毒品甲基安非他命之犯行，並非
    基於概括犯意為之，自無連續犯之裁判上一罪關係，而非上開確定判決效力所及
    ，本院自得予以審判。至起訴書雖記載被告自九十三年五月間起至同年七月三日
    止，連續在前揭處所，施用第一級毒品海洛因及第二級毒品安非他命，惟業經公
    訴檢察官於本院準備程序中將犯罪事實更正為如事實欄所載，本院自應依更正後
    之犯罪事實進行審理，附此敘明。爰審酌被告曾因施用毒品案件，經法院裁定令
    入勒戒處所觀察、勒戒執行完畢，此有臺灣高等法院被告全國前案紀錄表一份在
    卷足據，仍未戒除毒癮，復犯本件施用第一級毒品及施用第二級毒品之犯行，顯
    見其無悔改之意，意志不堅，惟念其施用第一級毒品及第二級毒品乃自戕一己之
    身體健康，尚未害及他人，犯罪後坦承犯行，態度良好等一切情狀，分別量處如
    主文所示之刑，並定其應執行之刑。
四、扣案之附表編號一之白粉十二包，均為被告所有供其施用所用之物，業據被告於
    本院審判中供承在卷，而其內盛裝者，均含第一級毒品海洛因成分，合計淨重六
    點六公克，純度百分之二十六點六，純質淨重一點七六公克，有上開鑑定通知書
    一紙在卷可按，為第一級毒品海洛因，應依毒品危害防制條例第十八條第一項前
    段之規定，不問屬於犯人與否，均宣告沒收銷燬之；盛裝上開扣案白粉一包之空
    包裝袋（重三點零六公克），雖經法務部調查局就之與其所盛裝之第一級毒品海
    洛因分別鑑析其重量，有上開法務部調查局前開鑑定通知書一紙在卷可憑，惟因
    法務部調查局一般係以傾倒之方式，將包裝袋內之第一級毒品海洛因倒出而與包
    裝袋分離而稱重，必要時，輔以刮杓刮取袋內粉末，然無論依何種方式分離，包
    裝袋內均有極微量之第一級毒品海洛因殘留，業經法務部調查局九十三年三月十
    九日調科壹字第○九三○○一一三○六○號函釋在案，此為本院職務上已知之事
    實，足認前開空包裝袋（重三點零六公克），內含極微量第一級毒品海洛因殘留
    而無法析離，應整體視為查獲之第一級毒品海洛因，併依毒品危害防制條例第十
    八條第一項前段之規定，不問屬於犯人與否，均宣告沒收銷燬之。另扣案如附表
    編號二之晶體一包，為被告所有供其施用所用之物，業據被告於本院審判中供認
    不諱，且經本院送請高醫附設醫院檢驗結果，確呈第二級毒品甲基安非他命陽性
    反應，驗後毛重零點三公克、驗後毛重零點二公克，已如前述，並有該院報告編
    號九三一一─五四號檢驗報告一紙在卷可按，乃第二級毒品甲基安非他命，亦應
    依毒品危害防制條例第十八條第一項前段之規定，不問屬於犯人與否，均宣告沒
    收銷燬之，至送鑑耗損之第二級毒品甲基安非他命晶體零點一公克，既已滅失，
    自無再予宣告沒收銷燬之必要。另扣案之附表編號三至七之物，均為被告所有，
    業據被告於偵查中供認屬實，再被告雖於本院審判中供稱：扣案之塑膠盒一只乃
    用於稀釋毒品，然未曾盛裝甲基安非他命云云，然經本院送請高醫附設醫院檢檢
    驗結果，呈第一級毒品海洛因陽性反應及第二級毒品甲基安非他命陽性反應，可
    見應係供被告施用第一級毒品海洛因及第二級毒品甲基安非他命所用之物，被告
    前揭部分之供述，應與事實不符，不足採憑；又上開注射針筒二支、瓢匙一個及
    玻璃球四個、分別為被告施用第一級毒品及第二級毒品所用之物，業據被告於本
    院審判中供承在卷，且經本院送請高醫附設醫院檢驗結果，注射針筒二支、瓢匙
    一個，均呈第一級毒品海洛因陽性反應，玻璃球四個，呈第二級毒品甲基安非他
    命陽性反應，亦如前述，並有高醫附設醫院報告編號九三一一─五六、九三一一
    ─五七、九三一一─五九號檢驗報告在案可考，足認前揭扣案之塑膠盒一只，應
    為被告所有供其施用第一級毒品及第二級毒品所用之物，且其內含有第一級毒品
    海洛因及第二級毒品甲基安非他命殘留而無法析離，應整體視為查獲之毒品；扣
    案之注射針筒二支、瓢匙一個，應係被告所有供其施用第一級毒品所用之物，且
    其內均含有第一級毒品海洛因殘留而無法析離，應整體視為查獲之第一級毒品海
    洛因；扣案之玻璃球四個，應係被告所有供其施用第二級毒品所用之物，且其內
    均含第二級毒品甲基安非他命殘留而無法析離，應整體視為查獲之第二級毒品甲
    基安非他命，均依毒品危害防制條例第十八條第一項前段之規定，不問屬於犯人
    與否，均沒收銷燬之；另扣案之夾鏈袋一包，為被告所有供其施用第一級毒品海
    洛因所用之物，業據被告於偵查及本院審判中供承無訛，且經本院送請高醫附設
    醫院檢驗結果，呈第一級毒品海洛因陰性反應，有高醫附設醫院報告編號九三一
    一─五八號檢驗報告一紙，足見前揭夾鏈袋一包，乃被告所有供其施用第一級毒
    品海洛因所用之物，且其內並無第一級毒品海洛因之殘留，應依刑法第三十八條
    第一項第二款之規定，宣告沒收之。
據上論斷，應依刑事訴訟法第二百七十三條之一第一項、第二百九十九條第一項前段
，毒品危害防制條例第十條第一項、第二項、第十八條第一項前段，刑法第十一條、
第五十六條、第四十七條、第三十八條第一項第二款、第五十一條第五款，判決如主
文。
本案經檢察官甲○○到庭執行職務。
中      華      民      國      九十三      年    十二   月    二十四  日
                                  臺灣高雄地方法院刑事第十二庭
                                      法  官      伍逸康
右正本證明與原本無異。
如不服本判決，應於收受送達後十日內向本院提出上訴書狀。
　　　　　　　　　　　　　　　　　　　書記官      吳月華
中　　　華　　　民　　　國　　九十三　　年　　 十二 　　月　　二十四　　日
附表：
┌──┬────────────────────────────────┐
│編號│     品  名                                                     │
├──┼────────────────────────────────┤
│ 一 │第一級毒品海洛因十二包（合計淨重陸點陸公克、內含極微量之第一級毒│
│    │品海洛因殘留而無法析離之空包裝袋重參點零陸公克）                │
├──┼────────────────────────────────┤
│ 二 │第二級毒品甲基安非他命一包（驗後毛重零點貳公克）                │
├──┼────────────────────────────────┤
│ 三 │內含第一級毒品海洛因及第二級毒品甲基安非他命殘留之塑膠盒一只    │
├──┼────────────────────────────────┤
│ 四 │內含第一級毒品海洛因殘留之注射針筒二支                          │
├──┼────────────────────────────────┤
│ 五 │內含第一級毒品海洛因殘留之瓢匙一個                              │
├──┼────────────────────────────────┤
│ 六 │內含第二級毒品甲基安非他命殘留之玻璃球四個                      │
├──┼────────────────────────────────┤
│ 七 │夾鏈袋一包                                                      │
└──┴────────────────────────────────┘
如不服本判決，應於判決送達後十日內，向本院提出上訴狀。
附錄本案論罪科刑法條全文：
毒品危害防制條例第十條
施用第一級毒品者，處六月以上五年以下有期徒刑。
施用第二級毒品者，處三年以下有期徒刑。
